臺灣新竹地方法院民事判決　九十一年度竹簡字第四號
　　原　　　告　甲○○
　　被　　　告　乙○○
　　　　　　　　丙○○
右當事人間損害賠償事件，本院判決如左：
    主    　文
原告之訴及假執行之聲請均駁回。
訴訟費用由原告負擔。
    事實及理由
一、原告之聲明：
（一）被告應連帶給付原告新台幣（下同）三十九萬五千二百二十元及自起訴狀繕本
      送達翌日起至清償日止，按週年利率百分之五計算之利息。
（二）原告願供擔保請准告假執行。
二、事實摘要：原告起訴主張其於民國七十三年八月六日，以二十萬九千五百二十元
    向被告之被繼承人葉水連購買新竹市○○○段九甲埔小段一八０地號（重測後現
    為隆恩段七０七地號）土地所有權十八分之一，原告已付價款二十萬元，詎被告
    之被繼承人葉水連以土地尚無法協議分割為由遲未將所有權移轉登記與原告，嗣
    葉水連死亡，由被告二人分割繼承各三十六分之一，被告乙○○並因欠債致土地
    遭人查封，被告履行土地所有權移轉登記義務已給付不能，依約被告應賠償原告
    ，而以土地公告現值加四成計算三十六分之一現時價值為三十九萬五千二百二十
    元，乃屬原告之損害，為此依契約請求被告連帶給付違約金、賠償損害等情；被
    告丙○○則以不知其父親之事情，否認有此契約存在，且買賣契約迄今已十七年
    ，原告現請求已罹於時效，對原告請求金額亦不能接受等語置辯；被告乙○○則
    經合法通知未到庭爭執，亦未提出書狀作何陳述。
三、法院之判斷：
（一）原告主張其於七十三年八月六日向被告之被繼承人葉水連購買新竹市○○○段
      九甲埔小段一八０地號（重測後現為隆恩段七０七地號）土地所有權十八分之
      一，其已付價款二十萬元，被告之被繼承人葉水連尚未將所有權移轉登記與原
      告，嗣葉水連死亡，由被告二人分割繼承各三十六分之一，被告乙○○並因欠
      債致土地遭查封之事實，固據其提出買賣契約書一份、地籍圖謄本一份、土地
      登記簿謄本二份為證，惟為被告丙○○所否認，辯稱：不知其父親之事，否認
      有此契約存在，且買賣契約迄今已十七年，原告現請求已罹於時效等語。是本
      件所應審究者厥為系爭買賣契約之請求權是否已罹於時效？
（二）按請求權，因十五年間不行使而消滅；又消滅時效，自請求權可行使時起算；
      消滅時效因請求而中斷；時效因請求而中斷者，若於請求後六個月內不起訴，
      視為不中斷，民法第一百二十五條、第一百二十八條前段、第一百二十九條第
      一項第一款、第一百三十條分別定有明文。由民法第一百三十條之規定而觀，
      時效因請求而中斷者，請求人苟欲保持中斷之效力，非於請求後六個月內起訴
      不可，如僅繼續不斷的為請求，而未於請求後六個月內起訴其中斷之效力，即
      無由保持（最高法院七十一年度台上字第三四三五號判例參照）。查本件原告
      與被告之被繼承人葉水連簽訂系爭買賣契約之時間為七十三年八月六日，且契
      約約定雙方應於交付第一次款同時作成所有權移轉登記案件且蓋章完畢提出申
      報，而原告係於七十三年八月十五日交付第一次款十萬元，於七十三年十一月
      十五日交付第二次款十萬元，有該買賣契約書影本附卷可稽，則原告基於此買
      賣契約之請求權，揆諸前揭法條規定，消滅時效為十五年，自原告得為請求之
      日起算，應已罹於時效；又經被告丙○○以時效消滅置辯，原告則主張其於葉
      水連在世時曾多次向葉水連為履行契約之請求，然為被告丙○○所否認，原告
      就此亦未舉證以實其說，且原告於請求後，並未於六個月為起訴，依法時效應
      視為不中斷。是原告基於上開契約之請求權應已罹於時效而消滅，原告遲至九
      十年十二月二十五日始向本院提起本訴，有本件起訴狀之收文章可稽，其契約
      上請求權已罹於時效，則其本於契約之給付不能損害賠償請求權亦無從主張，
      被告丙○○提出時效抗辯自屬正當，原告請求判決如聲明所示，核無理由，應
      予駁回。至其假執行聲請亦因失所附麗而應併予駁回。
四、本件事證業臻明確，兩造其餘之攻擊、防禦方法對於訴訟之結果無影響，爰不予
    一一論列，附此敘明。
據上論結，本件原告之訴無理由，依民事訴訟法第四百三十六條第二項、第三百八十
五條第一項前段、第七十八條，判決如主文。
中　　　華　　　民　　　國　　九十一　　年　　　四　　　月　　十七　　日
                                  臺灣新竹地方法院新竹簡易庭
~B法　　　官　林南薰
右為正本係照原本作成。
如對本判決上訴，須於判決送達後廿日內向本院提出上訴狀。
~B法院書記官　林淑瑜
中　　　華　　　民　　　國　　九十一　　年　　　四　　　月　　 十七 　　日
